臺灣臺北地方法院行政訴訟判決　
110年度交字第407號
原      告  盧振凱  
被      告  臺北市交通事件裁決所

代  表  人  蘇福智  
上列當事人間交通裁決事件，原告不服被告民國110年7月16日北
市裁催字第22-AN0000000號裁決，提起行政訴訟，本院判決如下
：
    主  文
原處分撤銷。
訴訟費用新臺幣參佰元由被告負擔。被告應給付原告新臺幣參佰
元。　　
    事實及理由
壹、程序部分
　　本件屬交通裁決事件，爰依行政訴訟法第237條之7規定，不
    經言詞辯論，逕為判決。
貳、實體部分　　
一、事實概要：
　　原告駕駛其所有000-000號普通重型機車（下稱系爭車輛）
    ，於民國110年4月13日下午5時41分及45分許，在民生東路3
    段與復興北路口及復興南路1段70號前，因行駛道路以手持
    方式使用行動電話，被臺北市政府警察局中山分局及大安分
    局依道路交通管理處罰條例第31之1條第2項規定，分別以北
    市警交大字第AM0000000號、第AN0000000號舉發違反道路交
    通管理事件通知單，舉發原告有「機車駕駛人行駛道路以手
    持方式使用行動電話進行有礙駕駛安全之行為」之違規行為
    ，並載明應到案日期為110年6月21及110年6月7日前。嗣原
    告於110年6月5日向被告提出申訴，經被告函請舉發機關就
    原告陳述事項協助查明，舉發機關函復依規定舉發尚無違誤
    ；原告於110年7月16日向被告申請開立裁決書，被告於同日
    以原告於上開時、地有「機車駕駛人行駛道路以手持方式使
    用行動電話進行有礙駕駛安全之行為」之違規事實，依道路
    交通管理處罰條例第31之1條第2項，以北市裁催字第22-AM0
    000000（下稱第22-AM0000000號裁決書）、第22-AN0000000
    號裁決書（下稱原處分）分別對原告裁處罰鍰新臺幣（下同
    ）1,000元，上開裁決書於同日對原告送達。原告不服原處
    分，於110年7月30日向本院提起行政訴訟。
二、原告起訴主張：
　　第AM0000000號裁決書、原處分兩件交通違規地點於同一條
    路線上，僅相差4分鐘，被告為一單兩罰、同一條路線跨區
    每區舉發一次，其裁決不公，且第AM0000000號交通違規舉
    發地點錯誤，請求撤銷原處分等情，並聲明：原處分撤銷。
三、被告則以：
　　經查交通部107年9月21日交路字第1070026758號及107年11
    月22日交路字第1070028628號函釋：道路交通管理處罰條例
    第85條之1規定，係針對同一行為違反交通法令，以法律將
    其行為擬制成數行為，分別處罰之，該條第2項既已明定第7
    條之2之逕行舉發案件有其列舉之情形者，得連續舉發，考
    量法規目的性限縮，應僅針對依第7條之2逕行舉發案件有其
    效力，民眾檢舉交通違規案件係依第7條之1規定檢舉，尚不
    宜擴張適用…，揆諸前開交通部函釋意旨，本案自不適用道
    路交通管理處罰條例第85條之1第2項第1款之規定。另原告
    主張第AM0000000號交通違規舉發地點錯誤一節，被告依據
    舉發機關110年6月15日北市警中分交字第1103048820號函及
    行政程序法第101條第1項規定，以110年6月21日北市裁申字
    第1103105405號函知原告更正該舉發單違規地址為「民生東
    路3段路口與復興北路口」，且被告開立之第22-AM0000000
    號裁決書之違規地點已無違誤等語置辯，並聲明：原告之訴
    駁回。
四、本院之判斷：
㈠、按「駕駛人駕駛汽車，除應遵守道路交通標誌、標線、號誌
    之指示，並服從交通指揮人員之指揮外，並應遵守下列規定
    ：三、禁止以手持方式使用行動電話、電腦或其他相類功能
    裝置進行撥接、通話、數據通訊或其他有礙駕駛安全之行為
    」，道路交通安全規則第90條第1項第3款定有明文；次按「
    機車駕駛人行駛於道路時，以手持方式使用行動電話、電腦
    或其他相類功能裝置進行撥接、通話、數據通訊或其他有礙
    駕駛安全之行為者，處新臺幣1,000元罰鍰。…第1項及第2項
    實施及宣導辦法，由交通部定之」，道路交通管理處罰條例
    第31條之1第2項、第5項亦有明定，而依道路交通管理處罰
    條例第31條之1第5項規定授權訂定之「汽車駕駛人行駛道路
    禁止以手持方式使用行動電話相關裝置實施及宣導辦法」第
    2條規定：「（第1項）汽車駕駛人於行駛道路時，禁止以手
    持方式使用行動電話、電腦或其他相類功能裝置，進行撥接
    、通話、數據通訊或其他有礙駕駛安全之行為。警備車、消
    防車及救護車之駕駛人，依法執行任務所必要或其他法令許
    可者，不在此限。（第2項）汽車駕駛人之車輛，於道路已
    停車或臨時停車穩妥靜止時，得不適用前項規定」。
㈡、經查，如事實概要欄所載之情，有北市警交大字第AM0000000
    號、第AN0000000號舉發單（本院卷第45、47頁）、原告申
    訴資料（本院卷第43頁）、臺北市政府警察局中山分局110
    年6月15日北市警中分交字第1103048820號函（本院卷第57-
    59頁）、臺北市政府警察局大安分局110年6月18日北市警安
    分交字第1103055669號函、第22-AM0000000號裁決書（本院
    卷第65頁）、原處分（本院卷第69頁）、採證影像（本院卷
    末頁證件存置袋）在卷可稽。再觀諸本院依被告所提供之採
    證光碟所製之勘驗筆錄，可見原告於畫面時間17：41：21至
    17：41：30期間以及17：45：18至17：45：23期間，左手均
    拿著手機，並有低頭查看、以手滑動手機畫面之舉，足認原
    告於上開期間確均有「機車駕駛人行駛道路以手持方式使用
    行動電話進行有礙駕駛安全」之違規行為無訛，此亦為兩造
    所不爭執，核堪採認為真實。
㈢、原告主張，第AM0000000號、第AN0000000號舉發單，交通違
    規地點於同一條路線上，僅相差4分鐘，舉發機關連續舉發
    ，認為裁決不公等語，經查：
　⒈按立法者制訂道路交通管理處罰條例乃為加強道路交通管理
    ，維護交通秩序，確保交通安全等目的（道路交通管理處罰
    條例第1條規定參照）。關於道路交通管理之稽查及違規紀
    錄，依同條例第7條第1項之規定，乃係由交通勤務警察及輔
    以依法令執行交通稽查任務人員執行。所謂交通舉發，則係
    交通執法人員因執行職務，知有交通違規情事，而將交通違
    規事實告知被舉發人，並向管轄之處罰機關為移送舉報之程
    序，此程序包含交通違規之調查取締及舉報移送，而舉發之
    事實則作為處罰機關裁決所應參酌之事項，是正確執行交通
    違規舉發之職權，使違規行為人均可依處罰條例受公平之處
    理裁決，始符處罰條例之規範目的。觀諸道路交通管理處罰
    條例第7條之1及第7條之2的舉發規定，其中第7條之1規定公
    路主管機關及警察機關，就民眾檢舉之違規事實，經查證屬
    實，應即舉發，已明文賦予公路主管或警察機關得對於經查
    證屬實之交通違規行為，於事後進行舉發之權；又同條例第
    7條之2規定，乃關於交通勤務警察或依法令執行交通稽查任
    務人員當場攔截製單舉發，及有該條所列當場不能或不宜攔
    截製單舉發，得逕行舉發之情形。而不論道路交通管理處罰
    條例第7條之1、第7條之2或處理細則第10條規定，均僅係舉
    發方式之說明，此參道路交通管理處罰條例第7條之1規定之
    立法理由為：「由於警力有限及民眾取巧違規成性，為交通
    秩序混亂原因之一，民眾如能利用適當管道檢舉交通違規，
    除可彌補警力之不足外，亦將產生極大之嚇阻效果。」即明
    。
　⒉再按行政違規行為之次數並非純粹以自然行為概念為界定標
    準，而應從法規範所欲維護之法益狀態予以評價。易言之，
    藉由違規受不法利益之情形，倘不論違規行為時間之久暫，
    一概論以單一行為之行政責任，勢必誘使違規者長時間侵害
    法益，以圖得超出罰鍰額度之不當利益，將造成法秩序失衡
    之不公義現象。故從法規範之精神及其目的以觀，如立法者
    基於達成特定行政管制之目的，已擬制規定以侵害法益之時
    間長度作為量化及區隔違反公法義務之次數者，則行為人雖
    以自然意義之一行為侵害同一法益，但因其侵害法益之時間
    長度已超過法律就單一違規行為所設定之評價標準者，仍應
    成立數個獨立之違規行為，分別論處其行政責任，司法院釋
    字第604號解釋亦闡述：「立法者固得以法律規定行政機關
    執法人員得以連續舉發及隨同多次處罰之遏阻作用以達成行
    政管制之目的，但仍須符合憲法第23條之比例原則及法律授
    權明確性原則。申言之，以連續舉發之方式，對違規事實繼
    續之違規行為，藉舉發其違規事實之次數，評價及計算其法
    律上之違規次數，並予以多次處罰，藉多次處罰之遏阻作用
    ，以防制違規事實繼續發生，此種手段有助於目的之達成，
    對維護交通秩序、確保交通安全之目的而言，在客觀條件之
    限制下，更有其必要性及實效性。惟每次舉發既然各別構成
    一次違規行為，則連續舉發之間隔期間是否過密，以致多次
    處罰是否過當，仍須審酌是否符合憲法上之比例原則。」，
    又基於前述，道路交通管理處罰條例第7條之1、第7條之2或
    處理細則第10條規定，均是基於維護交通安全而設之規定，
    其僅係不同舉發方式之說明，是釋字第604號之意旨不論於
    道路交通管理處罰條例第7條之1經民眾檢舉所為之職權舉發
    或同條例第7條之2由警察機關等舉發機關所為之當場舉發或
    逕行舉發等情形，皆有適用。
　⒊而關於違反道路交通管理處罰條例行為之連續舉發，立法者
    於道路交通管理處罰條例第85條之1明定：「汽車駕駛人、
    汽車所有人、汽車買賣業或汽車修理業違反第56條第1項或
    第57條規定，經舉發後，不遵守交通勤務警察或依法令執行
    交通稽查任務人員責令改正者，得連續舉發之。第7條之2之
    逕行舉發案件有下列情形之一者，得連續舉發：一、逕行舉
    發汽車行車速度超過規定之最高速限或低於規定之最低速度
    或有第33條第1項、第2項之情形，其違規地點相距6公里以
    上、違規時間相隔6分鐘以上或行駛經過一個路口以上。但
    其違規地點在隧道內者，不在此限。二、逕行舉發汽車有第
    56條第1項或第57條規定之情形，而駕駛人、汽車所有人、
    汽車買賣業、汽車修理業不在場或未能將汽車移置每逾二小
    時。」，惟本件駕駛人係被舉發有2次「機車駕駛人行駛道
    路以手持方式使用行動電話進行有礙駕駛安全」之違規行為
    ，非屬道路交通管理處罰條例第85條之1立法者明定連續舉
    發要件之違規行為，是針對機車駕駛人行駛道路以手持方式
    使用行動電話違規行為之連續舉發，在立法未以法律明定其
    連續舉發要件之情況下，其連續舉發應按司法院院釋字第60
    4號解釋意旨為判斷。
　⒋承前所述，依上揭司法院釋字第604號解釋意旨，本件駕駛人
    於行駛道路以手持方式使用行動電話之違規行為，原屬自然
    意義之一行為，而為達成道路交通管理之行政目的，從而得
    以舉發機關以連續舉發之方式，作為認定行為人違規行為之
    次數，對多次違規行為按次連續處罰違規行為，以防制違規
    事實繼續發生，惟每次舉發既然個別構成一次違規行為，則
    連續舉發之間格是否過密，以致多次處罰是否過當，仍須審
    酌是否符合憲法上比例原則。是以本件原告固然於4分鐘左
    右有2次行駛道路以手持方式使用行動電話之違規行為，惟
    未表示舉發機關就駕駛人自然意義之一違規行為得恣意連續
    舉發，其仍須審酌行為對道路交通往來安全之影響以及多次
    舉發是否有助於行政管制目的之達成。又參酌道路交通管理
    處罰條例第85條之1第2項規定，對於行為人數次違規行為之
    連續舉發，需兩次違規時點相隔6分鐘以上，雖係就「汽車
    行車速度超過規定之最高速限或低於規定之最低速度或有第
    33條第1項、第2項」之數行為而為規定，但亦可供為連續舉
    發「道路交通管理處罰條例第31條之1第2項駕駛人於行駛道
    路以手持方式使用行動電話」之行為是否合乎比例原則之參
    考。經查，本件被告對於原告於4分鐘左右內之2次行駛道路
    以手持方式使用行動電話之違規行為均予裁罰，衡酌汽車駕
    駛及交通違規之動態與特性，即屬裁罰過當而與比例原則未
    符。是被告分次處罰原告4分鐘左右之時間內之行駛道路以
    手持方式使用行動電話之違規行為，核有過當而違反比例原
    則，應以處罰一次為已足，原處分之處罰應屬過當。
五、綜上所述，被告以原處分裁處原告罰鍰1,000元，其裁罰核
    有過當而違反比例原則，而有所違誤。故原告訴請撤銷原處
    分為有理由，應予准許。
六、本案判決基礎已臻明確，兩造其餘攻擊防禦方法及訴訟資料
    ，經本院審核後，認與判決結果不生影響，且無調查之必要
    ，爰不一一論述及調查，併此敘明。
七、本件第一審裁判費為300元，應由被告負擔，爰確定第一審
    訴訟費用額如主文第2項所示。
八、據上論結，本件原告之訴為有理由，依行政訴訟法第98條第
    1項前段、第236條、第237條之7、第237條之8第1項、第237
    條之9第1項，判決如主文。
中　　華　　民　　國　　110 　年　　11　　月　　11　　日
                  行政訴訟庭　　法　官　張瑜鳳
以上正本係依原本作成。
如不服本判決，應於判決送達後20日內，以原判決違背法令為理
由，向本院提出上訴狀並表明上訴理由（原判決所違背之法令及
其具體內容或依訴訟資料可認為原判決有違背法令之具體事實）
，並繳納上訴裁判費新臺幣750 元。
其未載明上訴理由者，應於提出上訴後20日內，向本院補提理由
書（上訴狀及上訴理由書均須按他造人數附繕本）；如未按期補
提上訴理由書，則逕以裁定駁回上訴。　　　　　　　　　
中　　華　　民　　國　　110 　年　　11　　月　　11　　日
                                書記官  林劭威